【裁判字號】    94,訴,159
【裁判日期】    950926
【裁判案由】    所有權移轉登記
【裁判全文】
臺灣桃園地方法院民事判決               94年度訴字第159號
原      告  乙○○
訴訟代理人  施小凡律師
複  代理人  劉君豪律師
被      告  己○○
            甲○○
共      同
訴訟代理人  羅美棋律師
複  代理人  戊○○
            鄒孟昇
            庚○○
上列當事人間請求所有權移轉登記等事件，於民國95年9 月12日
辯論終結，本院判決如下：
    主  文
被告己○○應給付原告新台幣柒拾捌萬伍仟捌佰零陸元及自民國
94年11月9 日起至清償日止，按週年利率5%計算之利息。
原告其餘之訴駁回。
訴訟費用由被告己○○負擔三分之一，餘由原告負擔。
本判決第一項於原告以新臺幣貳拾柒萬元供擔保後，得假執行；
但被告己○○如以新台幣柒拾捌萬伍仟捌佰零陸元預供擔保，免
為假執行。
原告其餘假執行之聲請駁回。
    事  實
甲、原告方面：
一、聲明：
  (一)先位聲明：
  (1)被告己○○、甲○○間就坐落桃園縣中壢市○○○段舊社小
    段404 地號土地（面積116 平方公尺），應有部分五分之一
    ，及其上建號5129號建物（即同市○○街148 號1 樓房屋）
    所為贈與之債權行為及所有權移轉之物權行為應予撤銷。
  (2)被告甲○○就上開土地應有部分五分之一及其上建物之所有
    權移轉登記，應予塗銷。
  (3)被告己○○應將上開土地應有部分五分之一，及上開建物所
    有權，應有部分各二分之一移轉登記予原告。
  (二)備位聲明：
  (1)被告己○○應給付原告新台幣（下同）4,410,000 元，及自
    民事準備狀(三)送達之翌日起至清償日止，按週年利率5%計算
    之利息。
  (2)願供擔保請准宣告假執行。
二、陳述：
  (一)原告與被告己○○於民國82年6 月29日共同出資向訴外人丁○○購買坐落桃園縣中壢市○○○段舊社小段404 地號土地
    應有部分五分之一，及其上第5129建物即門牌號：同市○○
    路148 號1 樓房屋（下稱系爭房地）。系爭房地之買賣價金
    為7,800,000 元，由兩造各出資二分之一，因被告己○○稱
    伊就住在桃園縣楊梅鎮，倘將來出售系爭房地時，由伊出面
    處理房屋之買賣事宜較為方便，且辦理過戶之代書亦稱以一
    人之名義辦理登記較為快速，基此種種原因，原告乃同意暫
    以被告己○○名義登記為系爭房地之所有權人，即系爭房地
    之應有部分二分之一，乃原告所有而登記在己○○名下。因
    系爭房地係原告與被告己○○共同出資購買而登記在己○○
    名下，為信託登記關係，原告乃以民事準備書狀(四)之送達，
    為終止本件信託登記，則於原告終止信託登記後，自得請求
    被告己○○將系爭房地所有權應有部分二分之一移轉登記與
    原告，故訴請判決如先位聲明第三項所示。
  (二)因被告己○○於94年3 月22日將系爭房地以贈與之方式移轉
    登記與其夫即被告甲○○，因被告己○○之贈與行為，已損
    害原告對系爭房地之請求債權，依民法第244 條第1 項規定
    ，原告自得請求撤銷被告二人間就系爭房地所為贈與契約之
    債權行為及所有權移轉之物權行為，並請求被告甲○○就該
    移轉所有權登記予以塗銷，故併訴請判決如先位聲明第一、
    二項所示。
  (三)系爭房地係以總價780 萬元成交，以自備款200 萬元及銀行
    貸款580 萬元購入，於82年6 月29日訂約時，即在代書處給
    付現金32萬元，同年7 月12日再付款168 萬元。因系爭房地
    之出賣人丁○○尚有第二胎貸款存在，故在清償其所欠之第
    二胎貸款債務後，新竹國際商業銀行股份有限公司（下稱新
    竹商銀）才於83年5 月間同意由被告己○○辦理貸款，但此
    時之貸款金額，因另以100 萬元現金清償，故調降為480 萬
    元（設定抵押之金額為630 萬元），而原告自訂立買賣契約
    之時起，至91年8 月21日之前，均依約定給付買賣價金及銀
    行貸款之半數予被告己○○，有契約書之簽收及原告之匯款
    資料等可參，故被告己○○辯稱原告未曾給付系爭房地之買
    賣價金云云，實無可採。
  (四)倘認原告請求被告己○○應移轉系爭房地之應有部分二分之
    一已屬給付不能，則原告亦得向被告己○○請求賠償因無移
    轉系爭房地應有部分二分之一所受之損失，故訴請判決如備
    位聲明所示。
三、證據：提出不動產買賣契約書、共同購屋證明書、土地及建
    物登記謄本、彰化商業銀行股份有限公司（下稱彰化商銀）
    自動櫃員機存戶明細表、存款憑條、存款存根聯、放款客戶
    己○○之銀行帳戶往來明細表、本院中壢簡易庭93年度壢簡
    字第868 號於94年1 月27日言詞辯論期日筆錄、93年度壢簡
    調字第75號93年12月21日之調解筆錄、收據等影本各一份供
    參考，並聲請訊問證人丁○○、丙○○。
乙、被告方面：
一、聲明：原告之訴駁回，如受不利判決，願供擔保請准宣告免
    為假執行。
二、陳述：
  (一)被告己○○與原告確實於82年6 月間協議各出資二分之一向
    訴外人丁○○購買系爭房地，惟自訂約後，原告即未分擔支
    付頭期款200 萬元，該筆頭期款係由己○○繳納，且系爭房
    地之銀行貸款，亦均由己○○繳納，原告多年來僅交付49,7
    20元予己○○，其餘均分文未付，故原告請求將系爭房地之
    所有權應有部分二分之一移轉登記，顯無理由。原告既依「
    共同購屋證明書」之約定有繳納半數價金之義務，故於原告
    將其應支付之二分之一之價金給付己○○前，依民法第264
    條第1 項前段同時履行抗辯權之規定，被告己○○自得拒絕
    系爭房地之產權移轉登記。況被告己○○已將系爭房地所有
    權移轉予被告甲○○，故原告請求將系爭房地之應有部分二
    分之一為移轉登記，屬無理由。
  (二)原告主張其與被告己○○間就系爭房地之產權有信託登記關
    係存在，被告己○○否認有此信託登記關係存在，且亦否認
    有原告所稱之其已付買賣價金之事，故原告自應就此等事實
    負舉證責任。又原告提出匯款資料等為證，惟該等匯款資料
    ，均係原告為清償其所欠被告己○○之金錢債務，與系爭房
    地之買賣價金無關。
三、證據：提出協議書、本院93年壢小字第179 號民事判決、新
    竹商銀北中壢分行存款存摺、地價稅繳款書等各一份、支票
    九紙等影本為證。
丙、本院依職權函彰化銀行楊梅分行調閱被告83年5 月至91年10
    月之資金往來資料、函亞聯不動產估價師事務所鑑定系爭房
    地於94年11月間之市場交易價值、函新竹商銀環北分行查詢
    被告己○○貸款往來明細資料、函桃園縣中壢地政事務所查
    系爭房地贈與登記等資料供參考。
    理  由
一、原告起訴後追加甲○○為被告，並追加先位、備位聲明如其
    訴之聲明所示；原告先位聲明係就系爭房地之應有部分二分
    之一終止信託登記後，請求應有部分移轉登記，備位聲明為
    不能移轉登記時，請求損害賠償（詳原告94年11月8 日準備
    狀(三)，第163 頁、95年2 月6 日準備狀(五)，第190 頁），因
    原告上開請求之基礎事實同一，且不甚妨礙被告之訴訟上攻
    擊、防禦，並符當事人之紛爭得以一次解決之訴訟經濟目的
    ，依民事訴訟法第255 條第1 項第2 款、第7 款規定，應予
    允許。
二、原告主張伊於82年6 月間與被告己○○共同出資向訴外人丁○○購買系爭房地，買賣價金為780 萬元，各應出資二分之
    一，系爭房地之所有權原登記在己○○名下，於94年3 月22
    日以贈與之方式移轉所有權登記予被告甲○○等情，有不動
    產買賣契約書、共同購屋證明書、土地及建物登記謄本等可
    稽，且為被告所不爭執，堪信為真。
三、原告又主張系爭房地係伊與被告己○○各出資一半共同購買
    ，伊將應有部分二分之一之權利信託予己○○，故系爭房地
    登記在己○○名下，詎己○○竟將系爭房地以贈與之方式移
    轉所有權予被告甲○○，該贈與行為損害原告之請求債權，
    伊自得訴請撤銷被告二人間就系爭房地之贈與及所有權移轉
    行為，被告甲○○應將所有權移轉登記予以塗銷，且伊於終
    止信託登記後，己○○應將系爭房地所有權應有部分二分之
    一移轉登記予原告等語；被告己○○固不否認系爭房地原登
    記在其名下，惟辯稱因原告未支付系爭房地之買賣價金，原
    告就系爭房地即無任何權利可得主張等語。是本件之爭執點
    為：(一)原告是否已將系爭房地之買賣價金二分之一交付被告
    己○○？(二)原告可否依民法第244 條第1 項規定，撤銷被告
    間之贈與及物權移轉行為？(三)系爭房地之所有權應有部分二
    分之一如不能移轉登記予原告，被告己○○應否負損害賠償
    責任？
四、按借名登記與信託法公布施行前之信託行為，二者之要件並
    不相同，前者係約定一方所有應經登記之財產以他方為登記
    名義人，而後者則指委託人授與受託人超過經濟目的之權利
    ，但僅許可其於經濟目的範圍內行使權利之法律行為而言。
    （見最高法院92年台上字第1263號判決），故當事人約定，
    一方（借名者）經他方（出名者）同意，而就屬於一方現在
    或將來之財產，以他方之名義，登記為所有人或其他權利人
    ，即為借名契約。在現行法下雖無借名契約之規定，惟依私
    法自治之原則，當事人基於特定目的而訂立借名契約，應無
    不可，則借名契約之權利義務，應依雙方當事人所訂契約內
    容定之，如未約定者，則以補充解釋之方法定之，並依其性
    質，參考民法關於委任之相關規定。因此，一方之財產以他
    方之名義登記時，雙方間為借名登記或信託關係，仍應探求
    當事人之真意。查：
  (一)依兩造不爭執真正之82年6 月29日所訂系爭房地買賣契約觀
    之，買賣契約係以原告之名義與出賣人丁○○為契約當事人
    ，由被告己○○代理原告、丙○○代理丁○○簽訂，並委由
    張代書辦理過戶登記；另於82年6 月29日所訂立之共同購屋
    證明書記載：「本人乙○○茲與己○○女士共同出資購買中
    壢市○○街148 號1 樓房屋為共同所有。…各持分所有權二
    分之一。」等語，可見系爭房地為原告與被告己○○共同出
    資購買，二人並約定就系爭房地之產權為分別共有，其持分
    比例為應有部分各二分之一；其後系爭房地之所有權雖直接
    移轉登記在己○○名下，惟依上開買賣契約書及共同出資證
    明書之記載，系爭房地確係原告與被告己○○共同出資購買
    之不動產，就買入系爭房地後如何管理、處分之事，渠二人
    並未有任何約定，可見原告就其取得系爭房地應有部分二分
    之一之權利，僅係借用己○○之名義為之登記，並無委託己○○為其利益或有何特定目的之須要而管理、處分，堪認原
    告就其系爭房地應有部分二分之一之權利登記在己○○名下
    ，純粹為借用被告己○○之名義而予登記而已，自屬借名登
    記，渠二人間並無信託契約之法律關係存在甚明。
  (二)又借名登記契約因著重當事人間之信任關係，故性質與民法
    規定之委任契約近似，有關借名契約之終止，自可類推適用
    民法委任關係終止、消滅等之規定。按當事人之任何一方，
    得隨時終止委任契約，民法第549 條第1 項定有明文。原告
    已於本件訴訟審理時，具狀向被告己○○為終止本件借名登
    記契約之意思表示（見本件卷宗第159 頁），雖原告於該紙
    訴狀中記載「終止之信託關係」，惟法院應依職權為法律之
    適用，不受當事人陳述之法律意見所拘束，是原告既已清楚
    表明原因事實，主張就系爭房地其所有之應有部分二分之一
    之權利，借用己○○之名義所為之登記，為終止該「登記關
    係」之意思表示，足認就系爭房地之借名登記契約，已經原
    告合法終止，被告己○○即負有返還系爭房地應有部分二分
    之一予原告之義務，是原告依契約終止回復原狀之法律關係
    ，請求被告己○○依共同購屋證明書所約定之持分比例，移
    轉系爭房地所有權應有部分二分之一之權利予原告，即屬有
    據。
  (三)雖被告己○○辯稱系爭房地之買賣價金均由伊一人支付，原
    告僅在事後給付49,720元，是原告既未依約給付價金之一半
    ，伊自得主張同時履行抗辯，拒絕原告之請求云云。惟原告
    主張系爭房地之買賣價金780 萬元，其中第一次款32萬元，
    於訂約時由伊與己○○各出一半交給出賣人親收，不另立據
    ，而第二次款168 萬元，其中235,000 元以現金交付出賣人
    之代理人丙○○、1,445,000 元則是代為清償出賣人丁○○
    所欠之第二胎貸款，亦是由原告與被告己○○各出資一半，
    此有買賣契約之記載可參，且與證人丙○○到場所述之情節
    大致相符（見本院95年4 月6 日言詞辯論期日筆錄），原告
    又稱第三次之尾款，係以承受出賣人原來向銀行之貸款580
    萬元抵付，該筆580 萬元貸款，原告與己○○各出資50萬元
    ，共計100 萬元予以部分清償後，餘480 萬元則向新竹商銀
    北中壢分行貸款清償，此有土地、房屋登記謄本及貸款資料
    在卷可參，參之原告自83年6 月間貸款480 萬元之時起，至
    91年8 月間為止，原告已陸續將其應分擔之銀行貸款之分期
    款半數給付己○○，亦有原告提出之新竹商銀北中壢分行之
    放款客戶往來明細、彰化銀行存款存根聯等匯款資附卷足憑
    ；而本院依職權向彰化銀行楊梅分行函查己○○自83年5 月
    至91年10月間之資金往來明細，依該銀行函覆之「己○○87
    年1 月至91年10月之資金往來明細表」（83年5 月至86年12
    月之資金往來資料，因銀行未鍵入電腦存檔，故無法提供資
    料），與原告提出之分期匯款資料所載日期及金額（見本卷
    第87頁至116 頁）逐一比對後，兩者相符無誤，經上開匯款
    資料統計，原告已匯款1,195,635 元予己○○，且從原告及
    己○○間就本院中壢簡易庭93年度壢簡字第868 號返還不當
    得利事件，己○○於上開民事訴訟審理時到庭陳稱：「他向
    我借錢開10萬元支票給我，但到期他說沒錢叫我票子抽起來
    ，另外他有參加莊玉英的會，會錢有111,733 元要退還給原
    告，但扣掉我兒子徐本華於原告所開設補習班的薪水三個月
    95,000元，以及三光路房屋貸款兩個月49,720元，相抵後原
    告尚須給我32,987元…。」，有上開事件於94年1 月27日言
    詞辯論期日筆錄影本在卷可參，從己○○於該訴訟事件中之
    陳述可知，原告確實曾交付部分現金予己○○供清償銀行之
    貸款，故原告主張已給付其應分擔之部分銀行貸款乙節，應
    堪採信。
  (四)被告己○○雖否認原告已付買賣價金之第一、二次款200 萬
    元，惟衡之一般社會常情及經驗，倘原告至今仍未給付上開
    款項之半數予己○○，己○○自不可能毫不關心催討，而其
    後仍自原告處按期收取匯款供清償銀行貸款之用，顯見己○○稱原告僅付49,720元之買賣價金，要無可採。又己○○稱
    原告上開匯款係作為清償原告多次借款中之部分款項，並非
    系爭房地之買賣價金，並提出支票影本數紙為證，然票據為
    無因證券，交付票據之原因甚多，或為贈與、或為買賣、或
    為確保、消滅當事人間已存在之法律關係，非僅囿於金錢借
    貸一端而已，故除別有證據外，僅有支票之簽發、授權或轉
    讓，尚不足以證明其原因事實。原告否認上開支票係作為兩
    造間之借貸關係，辯稱是因兩造間另有合作開設補習班，為
    增加資金而簽發上開支票，此與小額匯款清償系爭房屋貸款
    無關等語，則己○○自不能僅以持有原告簽發之支票，作為
    原告按期匯款是清償借款之用之證明，且至本院言詞辯論終
    結時，己○○均未提出其他證據，以資證明原告之按期匯款
    是償還另筆借款之用，故其空言所辯，難信為真。
  (五)所謂同時履行抗辯權，依民法第264 條之規定係指「因契約
    互負債務者，於他方當事人未為對待給付前，得拒絕自己之
    給付」而言。本件原告與己○○於82年6 月29日向出賣人共
    同買受系爭房地後，將系爭房地直接登記在己○○名下，已
    如前述，可得知己○○取得原告之應有部分之原因乃係基於
    雙方間之借名登記契約，今原告既已終止借名登記契約，並
    請求己○○為所有權移轉登記，則己○○對原告主張同時履
    行抗辯權是否可採，自應以雙方間之借名登記契約是否具有
    對價性或雙務性作為判斷之基準。查己○○主張同時履行抗
    辯權之理由無非係以原告未對伊交付買賣價金云云，惟系爭
    房地之買賣關係乃存在於原告、己○○（均為買受人）與出
    賣人之間。原告、己○○二人乃係共同出資向系爭房地之前
    所有人購買，是縱使己○○有為原告代墊買賣價金之事實，
    己○○不過僅得依民法不當得利或無因管理等法律關係向原
    告請求返還，要不得以原告未付清買賣價金為由拒絕移轉所
    有權登記予原告。蓋兩造約定將系爭房地之所有權僅登記在
    廖妹秋名下時，並未就該借名登記契約另行約定為「互負對
    價」，或「須原告付清價金後始得移轉登記」之約定。足見
    兩造間之借名登記契約應不具有「互負對價關係之債務之契
    約」，應為純粹之無償委任將系爭房地之產權借名登記在己○○名下之法律關係甚明。是己○○辯稱原告未向伊付清買
    賣價金，伊得拒絕移轉所有權云云，顯有將兩造間之債權債
    務關係誤解為「買賣」。是本件借名登記契約既不負對價性
    ，則被告抗辯原告須付清買賣價金後始得請求己○○移轉應
    有部分所有權之登記云云，要無可採。
  (六)按契約終止後，當事人雙方負有回復原狀之義務，由他方所
    受領之給付物，應返還之，民法第263 條準用同法第259 條
    第1 款固有所明文。然查系爭房地已於94年3 月22日以贈與
    為原因移轉登記予另一被告甲○○，此為兩造所不爭執，復
    有土地及建物登記謄本在卷可稽，則原告雖依民法回復原狀
    之法律關係取得向己○○請求移轉系爭房地所有權應有部分
    二分之一之權利，惟己○○既已將系爭房地贈與給甲○○，
    則其以先位聲明請求己○○應移轉系爭房地所有權應有部分
    二分之一予原告之部分，就己○○而言，已屬給付不能。
  (七)原告主張伊得依民法第244 條第1 項之規定撤銷被告間之贈
    與及物權移轉行為云云。惟按撤銷權之行使，旨在保全債務
    人之責任財產，以確保債權人之債權，僅於債務人之行為，
    致債權人之債權不能獲得滿足，始得行使之。倘債務人之資
    產，尚足以清償其所負債務，或對於設定有擔保物權之債權
    ，其擔保物之價值超過其債權額，該擔保物所擔保之債權，
    既得就擔保物賣得之價金優先受償，則其債權即已獲得保障
    ，債權人自不得行使撤銷權，以兼顧債權人之利益及第三人
    權益之保護。是行使撤銷權之目的在於保全債務人之責任財
    產，以其全部供債權之共同擔保，俾使債權人得以平等受償
    ，至於特定債權於債務不履行時，終究亦可轉換為損害賠償
    之債，惟以債務人陷於無資力為限，始得為之。倘若為保全
    特定債權之履行為目的，不問債務人是否陷於無資力，認為
    均得撤銷債務人所為之法律行為，顯係違背債權無優先權之
    性質，亦與自由經濟之原則不合，故新修正之民法第244 條
    第3 項即明文規定：「債務人之行為非以財產為標的，或僅
    有害於以給付特定物為標的之債權者，不適用前二項之規定
    。」，原告並未舉證證明己○○之全部責任財產無法負擔原
    告之損害賠償之債，則原告即不得僅以己○○將系爭房地贈
    與移轉予甲○○之行為，即認原告對己○○之債權受到侵害
    ，且己○○將系爭房地所有權移轉予甲○○之行為，乃是特
    定物之交付，是原告以被告己○○及甲○○二人間之贈與行
    為有害及原告之特定債權請求，而主張依民法第244 條之規
    定行使撤銷權云云，揆諸前揭說明，於法尚有未合，應無可
    採。從而，原告以先位聲明訴請己○○及甲○○就系爭房地
    所為之贈與行為及物權行為應予撤銷云云，要無可採，應予
    駁回；又因系爭房地已屬甲○○所有，己○○就此債務之履
    行已陷於給付不能之狀態，故原告先位聲明請求己○○應移
    轉系爭房地所有權應有部分二分之一，亦無可取，應予駁回
    。
五、因被告己○○將系爭房地贈與甲○○，已見前述，則己○○
    顯無從再為系爭房地所有權應有部分二分之一之移轉行為，
    已陷於給付不能之狀態，且因可歸責於自身之事由所致，原
    告並因此受有損害，是原告自得依民法第226 條第1 項規定
    ，請求己○○賠償其所受之損害。又負損害賠償責任者，除
    法律另有規定或契約另有訂定外，應回復他方損害發生前之
    原狀，於此情形，債權人得請求支付回復原狀所必要之費用
    ，以代回復原狀，民法第213 條第1 項、第3 項定有明文。
    而損害賠償之範圍，依同法第216 條之規定，除法律另有規
    定或契約另有訂定外，應以填補債權人所受損害及所失利益
    為限。再損害賠償之目的，乃在於填補所生之損害，其應回
    復者並非原來狀態，而係應有狀態，即應將損害事故發生後
    之變動狀況考慮在內。故債務人因債務不履行，對於債權人
    負損害賠償責任，債權人請求金錢賠償時，債務人即有給付
    之義務，故原定之給付如為特定標的物，則算定其價格應以
    債務人應為給付之時，即起訴時之市價為準，如於起訴前已
    曾為請求者，以請求時之市價為準，並非以給付不能情事發
    生時之價格或債務人所受之利益而定（最高法院64年度第6
    次民庭庭推總會議決議參照）。本件原告係於94年11月8 日
    以準備書狀(三)向己○○為終止兩造間借名登記契約之意思表
    示，並於訴狀中追加對己○○因債務不履行而生損害賠償之
    請求；又本院囑託亞聯不動產估價師事務所鑑定系爭房地於
    94年11月間之市場價值，經該事務所鑑定後，其估定之價值
    為4,580,000 元，有該事務所YLL00000000 號估價報告書在
    卷可稽，而兩造對此估定價值均不爭執，故以鑑定之估價金
    額作為系爭房地於原告追加起訴時之市價，應屬適當。再原
    告自承就其應分擔之系爭房地貸款金額，匯款予己○○之日
    期僅到91年8 月份為止（見本院95年9 月12日言詞辯論期日
    筆錄），並有彰化銀行楊梅分行函覆之己○○87年1 月至91
    年10月資金往來明細表可參，而系爭房地於新竹商銀之貸款
    債務至91年8 月21日止尚欠3,008,389 元，亦有該銀行之放
    款客戶往來明細表附卷可憑，可見原告與己○○就系爭房地
    之貸款債務仍有3,008,389 元未清償完畢，故原告請求己○○損害賠償之金額，應將系爭房地於94年11月間之價值扣除
    上開剩餘未清償之貸款債務，準此，原告可得請求己○○賠
    償之金額為785,806 元〔（4,580,000 －3,008,389） ÷2
    ＝785,806 （小數點以下四捨五入）〕。原告於此範圍內之
    請求，於法有據，應予允許，逾此範圍之請求，則無所據，
    應予駁回。
六、末按遲延之債務，以支付金錢為標的者，債權人得請求依法
    定利率計算之遲延利息；又給付無確定期限者，債務人於債
    權人得請求給付時，經其催告而未為給付，自受催告時起，
    負遲延責任，其經債權人起訴而送達訴狀，與催告有同一之
    效力，民法第233 條第1 項前段及第229 條第2 項分別定有
    明文，而所謂催告，乃為請求給付之意思通知，得以言詞或
    書面為之，故為發生遲延催告之事實，須為債務人所已知或
    可得知。查原告請求己○○因其債務不履行所受之損害負賠
    償責任外，並應加給自民事準備書狀(三)繕本送達之翌日起至
    清償日止，按週年利率5%計算之利息等語，依前揭規定及說
    明，該紙訴狀繕本送達被告己○○之時起即發生催告之效力
    ，己○○依法自應負遲延責任；從而，本件遲延利息部分之
    請求，應自訴狀繕本送達被告己○○之翌日即94年11月9 日
    起算至清償日止，原告此部分之請求，亦屬有據。
七、綜上所述，被告己○○於借名登記契約經原告終止後，既負
    有將系爭房地所有權應有部分二分之一之權利返還原告並辦
    理所有權應有部分移轉登記之義務，惟因系爭房地已經己○○贈與甲○○，並辦畢所有權移轉登記，則己○○移轉系爭
    房地所有權應有部分二分之一之權利予原告一事，已屬給付
    不能，且係可歸責於己○○自己之事由所致，故原告依民法
    第226 條第1 項規定，請求己○○賠償損害，即屬有據。從
    而，原告請求被告己○○給付785,806 元，及自94年11月9
    日起至清償日止，按週年利率5%計算之利息，為有理由，應
    予准許；惟原告逾此範圍之請求，為無理由，應予駁回。
八、本件事證已臻明確，兩造其餘主張及舉證，與本件判決結果
    均無影響，爰不逐一論述。
九、兩造陳明願供擔保，請准假執行及免為假執行，就本件判決
    原告勝訴部分，經核均無不合，爰酌定相當之擔保金額，併
    予准許之；至原告敗訴部分，其假執行之聲請，則因訴之駁
    回而失所依據，不應准許，應予駁回。
十、據上論結，本件原告之訴為一部有理由，一部無理由，依民
    事訴訟法第79條、第390 條第2 項、392 條第2 項，判決如
    主文。
中    華    民    國    95    年    9     月    26    日
                    民事第三庭    法  官  潘進柳
以上正本係照原本作成
如對本判決上訴，須於判決送達後20日內向本院提出上訴狀
中    華    民    國    95    年    9     月    26    日
                                  書記官  李麗娟


司法院資訊處製作；財團法人民間司法改革基金會備份。
